臺灣高等法院臺南分院刑事裁定
110年度毒抗字第80號
抗  告  人  
即  被  告   陳時安



上列抗告人因聲請觀察勒戒案件，不服臺灣雲林地方法院中華民
國110年1月12日裁定(109年度毒聲字第148號)，提起抗告，本院
裁定如下：
    主  文
抗告駁回。
    理  由
一、抗告意旨略以：抗告人即被告（下稱被告）陳時安前因工作
    關係，於109年11月26日未遵期到庭陳述意見（應為檢察官
    偵查訊問庭），因被告為家庭經濟支柱，且家庭經濟狀況不
    佳，請求檢察官再予被告戒癮治療之機會等語。
二、經查，被告陳時安基於施用第二級毒品甲基安非他命犯意，
    於民國109年8月17日上午11時5分許為警採尿前96小時內之
    某時，在嘉義縣阿里山鄉某工地，以燒烤玻璃球方式施用甲
    基安非他命1次之事實，為被告供承不諱，且經警採驗尿液
    送驗結果，呈安非他命及甲基安非他命陽性反應等情，有立
    人醫事檢驗所濫用藥物尿液檢驗報告、勘察採證同意書及代
    號真實姓名對照表在卷可查。被告確有施用第二級毒品犯行
    堪以認定。
三、按毒品危害防制條例就施用毒品「初犯」或「三年後再犯」
    （依109年1月15日修正公布，同年7月15日生效之毒品危害
    防制條例第20條第3項、第23條第2項規定，由「五年後再犯
    」縮短為「三年後再犯」）之處遇，本「除刑不除罪」原則
    ，以觀察、勒戒或強制戒治代替刑罰之矯治功能，施用毒品
    本身仍屬合致構成要件之違法且有責之犯罪行為。檢察官就
    上開施用毒品者，原則上應依該條例第20條第1項規定及第2
    3條第2項規定反面解釋，聲請法院裁定令入勒戒處所觀察、
    勒戒，例外於參酌刑法第57條所列事項及公共利益之維護，
    認以緩起訴為適當時，始得例外為命完成戒癮治療之緩起訴
    處分，該條例第24條第1項定有明文。
四、查觀察、勒戒之規定，乃導入一療程觀念，針對受處分人將
    來之危險所為預防、矯治措施之保安處分，目的係在戒除行
    為人施用毒品身癮及心癮之措施，以達教化與治療之目的。
    被告究否適宜緩起訴，事屬檢察官之職權範圍，除檢察官審
    酌個案情形，依毒品危害防制條例第24條第1項為附完成戒
    癮治療之緩起訴處分，可排除適用外，凡經檢察官聲請，法
    院僅得依法裁定令入勒戒處所觀察、勒戒，以查其是否仍有
    施用毒品傾向，並據以斷定幫助被告徹底戒毒之方法，法院
    尚無自由斟酌以其他方式替代之權。查被告為警經其同意採
    尿送驗結果呈安非他命、甲基安非他命陽性反應，故報請檢
    察官偵查後，就其施用甲基安非他命部分，依職權向原審法
    院聲請觀察、勒戒，檢察官未以緩起訴處分方式為之，係裁
    量權之正當行使。且「毒品戒癮治療實施辦法及完成治療認
    定標準」第2條第2項所列各款規定，係規定「不適合為附命
    完成戒癮治療之緩起訴處分」者，並非限制檢察官裁量權限
    ，認不在各款所定情形，即須予附命完成戒癮治療之緩起訴
    處分，況衡諸被告除前於104年間因施用毒品案件經緩起訴
    命戒癮治療之紀錄外，又於106年間因施用毒品案件經法院
    判處有期徒刑5月，甫於106年10月28日執行完畢，有臺灣高
    等法院被告前案紀錄表在卷可查，其毒癮幾乎未曾中斷，實
    有令入勒戒處所施以勒戒之必要，檢察官裁量並無不當或違
    法之處。至抗告人以其家庭、工作狀況及恐因入勒戒處所執
    行，工作、家庭將生變故為由，指摘原裁定不當，然該些事
    由均與法院審酌檢察官聲請送觀察、勒戒有無理由之判斷無
    涉。綜上所述，本件抗告為無理由，應予駁回。
五、據上論斷，應依刑事訴訟法第412條，裁定如主文。
中　　華　　民　　國　　110 　年　　2 　　月　　4 　　日
                  刑事第六庭    審判長法　官  張瑛宗
                                      法　官  李秋瑩
                                      法　官  林坤志
以上正本證明與原本無異。
不得再抗告。
　　　　　　　　　　　　　　　　　　　書記官  凌昇裕
中　　華　　民　　國　　110 　年　　2 　　月　　4 　　日